臺灣高雄地方法院刑事判決　　　　　　　　　　　　　九十一年度簡上字第六五號
　　公　訴　人　臺灣高雄地方法院檢察署檢察官
　　上　訴　人　甲○○
　　即　被　告
右列上訴人即被告因誣告案件，不服台灣高雄地方法院高雄簡易庭中華民國九十一年
一月二十八日九十一年度雄簡字第六二號第一審簡易判決（聲請簡易判決處刑案號：
九十年度偵字第二三六七七號），提起上訴，本院判決如左：
    主  文
上訴駁回。
    事  實
一、甲○○前曾於民國八十六年間因違反商標法案件，經法院判處有期徒刑五月，如
    易科罰金以三百元折算一日確定，於八十七年十二月二十三日易科罰金執行完畢
    ，仍不知悔改。甲○○係「寶麗金眼鏡有限公司」店長，明知「寶麗金眼鏡有限
    公司」所開立之付款人為台東區中小企業銀行五甲分行、帳號0000000─
    三號、票號ＴＡＨ0000000號、票面金額新台幣（下同）五萬一千元、發
    票日九十年六月三十日之支票乙紙，於九十年三月中旬某日，由其交付「廣照紅
    公司」經理乙○○，以為支付向「廣照紅公司」購買燈飾之尾款款項，並未遺失
    ，竟因事後認「廣照紅公司」所交付之燈飾有瑕疵，且尚有一盞燈飾未給付，為
    阻止「廣照紅公司」提領系爭支票票款，而於九十年六月二十九日前往台東區中
    小企業銀行五甲分行謊稱系爭支票業已於九十年四月二十日在高雄縣鳳山市○○
    ○路遺失，並申報掛失止付該張支票，同時填具遺失票據申報書，未指定犯人，
    向該管司法警察機關誣告不特定人犯侵占遺失物罪，請求協助偵查。嗣於九十年
    七月二日，乙○○在台灣中小企業銀行博愛分行提示付款遭退票，始為票據交換
    所發現，並經該所報警而循線查獲上情。
二、案經高雄市政府警察局前鎮分局移送台灣高雄地方法院檢察署檢察官聲請簡易判
    決處刑。
    理  由
一、訊據上訴人即被告甲○○固坦認其確係「寶麗金眼鏡有限公司」店長，為支付向
    「廣照紅公司」購買燈飾之款項，而簽發系爭支票交予「廣照紅公司」經理乙○
    ○，以為購買燈飾之價款等事實不諱，惟矢口否認有何上揭犯行，辯稱：因「廣
    照紅公司」所交付之燈飾有瑕疪，且尚有一盞燈飾未交付，故伊於發票日前約十
    日，打電話予乙○○，告知如無法履行契約，應將系爭支票返還，迨燈飾裝好後
    ，伊再給付現金，但乙○○回稱系爭支票不在她那裡，所以伊始前去銀行辦理遺
    失止付，又事後因伊至法院欲辦理公示催告，法院的人告訴伊不能這樣辦理，故
    伊即再前去銀行欲撤銷該遺失止付，但伊並無填載任何資料云云。惟查：證人即
    「廣照紅公司」經理乙○○於警訊及本院調查時證稱：因被告之「寶麗金眼鏡有
    限公司」向伊公司訂購兩盞燈飾，裝置好後，被告即於九十年三月間交付系爭支
    票，以為上開燈飾之尾款，總款項為六萬一千元，後因有一盞燈飾期間受有損害
    ，拿回公司修理，被告於系爭支票發票日前一日打電話予伊，要伊返還系爭支票
    ，伊回稱系爭支票已存入銀行，並因隔日即為發票日，已無法抽回，後系爭支票
    即因掛失止付而遭退票等語，並有系爭支票暨退票理由單、遺失票據申報書、掛
    失止付票據提示人資料查報表、及證人乙○○之台灣中小企業銀行代收票據記錄
    簿乙份等影本附卷可稽。又觀之卷附證人乙○○之台灣中小企業銀行代收票據記
    錄簿，證人乙○○確係於九十年三月十九日即將系爭支票存入其所有之前開銀行
    帳號，是苟如被告所言，其係於系爭支票發票日前約十日，以電話詢問證人乙○
    ○，證人乙○○回稱系爭支票未在他們手上，則被告豈會未聽及系爭支票係已存
    入銀行帳號，並僅據此即認系爭支票已遺失，而前去辦理遺失掛失止付？綜據上
    述事證以觀，被告明知系爭支票並未遺失，因認為「廣照紅公司」所交付之燈飾
    有瑕疵，且尚有一盞燈飾未交付，為阻止「廣照紅公司」提領系爭支票票款，而
    於九十年六月二十九日前往台東中小企業銀行五甲分行謊稱系爭支票業已於九十
    年四月二十日，在高雄縣鳳山市○○○路遺失，並申報掛失止付該張支票，同時
    填具遺失票據申報書，未指定犯人，向該管司法警察機關誣告不特定人犯侵占遺
    失物罪，請求協助偵查等情，堪予認定。從而，本件事證明確，被告上開犯行，
    已堪認定。另被告辯稱：伊事後有再度前去銀行欲撤銷該遺失止付，但伊並無填
    載任何資料云云，惟被告於前揭時間謊稱系爭支票業已遺失，而申報掛失止付系
    爭支票，同時填具遺失票據申報書，未指定犯人，向該管司法警察機關誣告不特
    定人犯侵占遺失物罪，請求協助偵查，其犯罪行為即已成立，是縱認被告所言實
    屬，亦無礙於被告犯行之成立，附此敘明。
二、核被告甲○○所為，係犯刑法第一百七十一條第一項之未指定犯人誣告罪。被告
    前因違反商標法案件，經法院判處有期徒刑五月，如易科罰金以三百元折算一日
    確定，於八十七年十二月二十三日易科罰金執行完畢，有刑案資料查註紀錄表及
    台灣高等法院被告全國前案紀錄表可按，其於有期徒刑執行完畢後五年以內再犯
    有期徒刑以上之罪，為累犯，應依法加重其刑。爰審酌被告之品行，因上開交易
    糾紛，為阻止系爭支票票款提領，而為本件犯行，惟念其所申報掛失止付之支票
    僅有一張，所生危害非鉅，及犯後態度等一切情況。因認原審依刑法第一百七十
    一條第一項、第四十七條、第四十一條第一項，罰金罰鍰提高標準條例第一條前
    段、第二條，以簡易判決量處被告拘役五十九日，如易科罰金，以三百元折算一
    日，經核認事用法均無違誤，量刑亦稱妥適。上訴人即被告空言否認犯行，據以
    上訴，並無理由，應予駁回。
據上論斷，應依刑事訴訟法第四百五十五條之一第一項、第三項、第三百六十八條，
判決如主文。
本案經檢察官李廷輝到庭執行職務。
中      華      民      國      九十一    年      五    月    二十九    日
                                  臺灣高雄地方法院刑事第六庭
                                      審判長法  官趙家光
                                            法  官  張世賢
                                            法  官  洪榮家
右正本證明與原本無異。
不得上訴。
                                            書記官  陳寰瑛
中      華      民      國      九十一    年      五    月    二十九    日
附錄本案論罪科刑法條全文：
刑法第一百七十一條第一項：
  未指定犯人，而向該管公務員誣告犯罪者，處一年以下有期徒刑、拘役或三百元以
  下罰金。
